【裁判字號】    89,訴,426
【裁判日期】    900330
【裁判案由】    違反槍砲彈藥刀械管制條例
【裁判全文】
臺灣雲林地方法院刑事判決                          八十九年度訴字第四二六號
    公  訴  人  臺灣雲林地方法院檢察署檢察官
    被      告  甲○○
    選任辯護人  黃俊仁
右列被告因違反槍砲彈藥刀械管制條例案件，經檢察官提起公訴（八十九年度偵字第
四三八０號），本院判決如左：
    主  文
甲○○未經許可持有槍砲彈藥之主要組成零件，處有期徒刑陸月，併科罰金新臺幣
萬元，有期徒刑如易科罰金，罰金如易服勞役，均以新台幣玖佰元即銀元佰元折算
壹日，扣案撞針壹支及火藥壹包均沒收；又未經許可持有子彈，處有期徒刑陸月，併
科罰金新臺幣肆萬元，有期徒刑如易科罰金，罰金如易服勞役，均以新台幣玖佰元即
銀元佰元折算壹日，扣案子彈壹顆沒收。應執行有期徒刑拾月，併科罰金新臺幣陸
萬元，有期徒刑如易科罰金，罰金如易服勞役，均以新台幣玖佰元即銀元佰元折算
壹日，扣案撞針壹支、火藥壹包及子彈壹顆，均沒收。
    事  實
一、甲○○於民國（下同）八十七年二月間某日，在嘉義市○○街某模型玩具店，購
    得制式撞針一支及火藥一包，而未經許可持有上開槍枝之主要組成零件撞針一支
    ，及彈藥主要零件火藥一包。又於同年六、七月間某日，自雲林縣四湖鄉其友人
    處，取得具有殺傷力之口徑一二GAUGE制式霰彈一顆，亦未經許可而持有之。嗣
    於八十九年十月十八日下午二時四十分許，為警於雲林縣北港鎮溝皂里溝皂一八
    五號房間內查獲，並扣得上開撞針一支、火藥一包及霰彈一顆。
二、案經雲林縣警察局虎尾分局報請臺灣雲林地方法院檢察署檢察官偵查起訴。
    理  由
一、本件被告主張，依檢察官簽發之搜索票記載，應扣押之物為違反毒品危害防制條
    例案件之證物，惟警察於搜索時竟查扣未經任何改造之玩具手槍及配件，警察之
    搜索顯然違法，依據「毒樹果實」之證據法則，此部分違法採證應予排除。按「
    實施搜索或扣押時，發見另案應扣押之物，亦得扣押之，分別送交該管法院或檢
    察官」刑事訴訟法第一百五十二條定有明文，是警察於搜索被告之住處時，發現
    有屬他案之犯罪證據者，自得扣押之。再所謂「毒樹果實」之證據法則，係指從
    違法取得之證據所衍生之證據，是否無證據能力而後應予排除之理論，其所涉及
    的只在因違法取證而衍生之第二次證據有無證據能力的問題，本案經警察持搜索
    票扣得之撞針、火藥及霰彈等物，係屬第一層次證據，其有無證據能力，依刑事
    訴訟法第十二章有關證據之規定判斷即足，非屬「毒樹果實」理論之範疇，被告
    認本案證據亦應適用「毒樹果實」理論以判斷其證據能力之有無，顯有誤會。據
    上，本案警察之搜索扣押並無違法之處，合先敘明。
二、訊據被告甲○○對於右揭時地為警在其住處查獲，並扣得撞針一支、火藥一包及
    霰彈一顆等情坦白承認，惟矢口否認持有上開主要組成零件及子彈之犯行，辯稱
    ：撞針及火藥是買模型槍時就一齊買的；子彈是友人翁秀夫放在包包裡拿給他的
    ，當時他不知道該包包內是什麼，後來我要還他時，翁秀夫已經住院無法還他，
    上開扣案物都不是故意要持有的云云。經查被告未經主管機關許可，持有上開為
    槍彈主要組成零件之撞針一支、火藥一包及具殺傷力之霰彈一顆，並將上開零件
    、子彈藏在被告住處房間，嗣於八十九年十月十八日下午二時四十分許，為警於
    被告房間內查獲，並扣得上開主要零件及子彈等情，業據證人即查獲當日進行搜
    索之警員乙○○於審理中到庭結證屬實，並有上開主要組成零件、子彈之扣押物
    清單、搜索扣押證明筆錄及照片三張在卷可資佐證。而扣案撞針一支、火藥一包
    及霰彈一顆，經內政部警政署刑事警察局鑑定結果：撞針一支認係制式撞針，屬
    槍砲彈藥刀械管制條例之主要組成零件；火藥一包重約０．０一公克，認係黑色
    之無煙火藥，具破壞性與殺傷力，依據內政部八十六年十一月二十四日台（八六
    ）內警字第八六七０六八三號公告，火藥為爆裂物之主要組成零件；霰彈一顆，
    認係口徑一二ＧＡＵＧＥ制式霰彈（彈底標記為ＦＩＯＣＣＨＩ１２ＩＴＡＬＹ
    １２），認具殺傷力，此有該局鑑驗通知書三紙在卷可稽。被告雖以前詞置辯，
    惟本件查獲之撞針一支及火藥一包，被告自承係購買而來，則其於購得之時應已
    知悉其所取者為何物，又既鑑檢出皆屬槍彈之主要組成零件，被告如何能諉稱其
    購買時並不是故意要持有，被告此部分所辯，要屬事後卸責之詞，不足採信。又
    被告供承扣案霰彈一顆係友人翁秀夫放在包包裡拿給他的，他當時不知道裡面是
    什麼云云，惟該「翁秀夫」之人已經死亡，無從查證被告所供是否屬實，已經證
    人乙○○到庭證述實在，然衡諸常情，自他人收受包裹一只，豈有不詢明裡面所
    放者為何物？又於收受後豈有不打開加以檢視之理？被告辯稱當時不知其內為何
    物云云，與常情不合，難以採信，又被告辯稱當他要將包裹還回「翁秀夫」之人
    時，因其人已生病住院無法返還，惟該包裹既非如何笨重巨大之物，又非需要登
    記書立收據之物，豈有難以返還之理，更何況被告真無持有上開霰彈之故意，自
    可送交警局代為處理，其不為此圖，自八十九年六、七月間開始持有至同年十月
    十八日被查獲止，其間有三月之久，竟任該霰彈置放其住處房間內，其謂無持有
    之故意，如何令人置信？被告此部分所辯，亦屬事後脫罪之詞，不足採信。綜上
    所述，本件事證已明，被告犯行洵堪認定，應依法論科。
三、核被告所為，係犯槍砲彈藥刀械管制條例第十三條第四項、第十二條第四項之未
    經許可持有槍砲彈藥之主要組成零件及子彈罪，公訴人於起訴書犯罪事實欄，業
    已載明被告未經許可持有具殺傷力之霰彈及槍砲彈藥主要組成零件之犯行，惟於
    證據並所犯法條欄則誤引槍砲彈藥刀械管制條第十條第四項、第十一條第三項，
    尚有未洽，依法應變更起訴法條，附予敘明。被告所犯上開二罪間，犯意各別，
    罪名有異，應分論併罰。爰審酌被告之前科素行、犯罪之動機、目的、持有本案
    扣押物對社會秩序及安寧之影響，及其犯罪手段、犯罪後態度等一切情狀，量處
    如主文所示之刑，並諭知有期徒刑易科罰金及罰金易服勞役之折算標準，並定應
    執行之刑亦如主文。又按刑法第四十一條：「犯最重本刑為三年以下有期徒刑以
    下之刑之罪，而受六月以下有期徒刑或拘役之宣告，因身體、教育、職業或家庭
    關係，執行顯有困難者，得以一元以上三元以下折算一日，易科罰金」，已於九
    十年一月十日經總統公布修正為第四十一條第一項本文：「犯最重本刑為五年以
    下有期徒刑以下之刑之罪，而受六月以下有期徒刑或拘役之宣告，因身體、教育
    、職業或家庭關係或其他正當事由，執行顯有困難者，得以一元以上三元以下折
    算一日，易科罰金」，於同年月十二日生效。本件被告犯罪日期在前述法律修正
    前，犯罪後法律已有變更，自應併適用新法即修正後之刑法第四十一條第一項本
    文規定諭知易科罰金之折算標準，附此敘明。
四、扣案之制式撞針一支、火藥一包及霰彈一顆，均係違禁物，爰依刑法第三十八條
    第一項第一款宣告沒收。至改造九０手槍一支、空彈殼三顆、底火一包、彈匣一
    個、鋼珠一包、通槍條一支及長約４１ｍｍ、直徑約２ｍｍ之金屬棒（扣押物清
    單記載為撞針）一支，經鑑驗結果皆非違禁物，有內政部警政署刑事警察局鑑驗
    通知書三紙在卷可按，自不得宣告沒收。再扣案之擦槍油、砂紙、挫刀、鑽頭、
    電鑽等物，均屬一般家庭所可能備有之工具，而本案被告又無犯有改造槍彈之罪
    行，上開工具自不得宣告沒收，併此敘明。
據上論斷，應依刑事訴訟法第二百九十九條第一項前段、第三百條，槍砲彈藥刀械管
制條例第十三條第四項、第十二條第四項，刑法第十一條前段、第二條第一項前段、
修正後刑法第四十一條第一項本文、第四十二條第二項、第五十一條第五款、第七款
、第三十八條第一項第一款，罰金罰鍰提高標準條例第一條前段、第二條，現行法規
所定貨幣單位折算新臺幣條例第二條，判決如主文。
本案經檢察官黃裕峰到庭執行職務
中      華      民      國      九十      年      三      月    三十    日
                                              臺灣雲林地方法院刑事第一庭
                                                  法  官  劉  為  丕
右正本證明與原本無異。
如不服本判決，應於判決送達後十日內向本院提出上訴狀( 應附繕本 )。
                                                  書記官  蕭  應  欽
中      華      民      國      九十      年      三      月    三十    日
槍砲彈藥刀械管制條例第十三條第四項
未經許可，持有、寄藏或意圖販賣而陳列第一項所列零件者，處六月以上五年以下有
期徒刑，併科新臺幣三百萬元以下罰金。
槍砲彈藥刀械管制條例第十二條第四項
未經許可，持有、寄藏或意圖販賣而陳列子彈者，處五年以下有期徒刑、併科新臺幣
三百萬元以下罰金。


司法院資訊處製作；財團法人民間司法改革基金會備份。
